---
title: "AERMC/FLORECLIM - Adaptation locale de *Trifolium saxatile* : analyses préliminaires"
author: "Léa Bizard"
date: "05/11/2021"
output: 
  html_document:
    df_print: paged
    toc: yes
    toc_depth: '4'
---

```{css, echo=FALSE}
pre {
  max-height: 300px;
  overflow-y: auto;
}

pre[class] {
  max-height: 300px;
}
```


```{r setup, include=FALSE}
knitr::opts_chunk$set(echo = FALSE, message = FALSE, warning = FALSE)

library(vegan)
library(ggplot2)
library(tidyverse)
library(forcats)

library(factoextra)
library(jcolors)
library(goeveg)

library(ggplot2)
library(ggrepel)
library(RColorBrewer)
library(remedy)
library(kableExtra)

library(Renaudpack2)

```

# 1. Protocole

Relevés botaniques avec abondance exprimée en % absolu (non dégradée en classes). Un relevé à la mise en place des placettes (2018) et un relevé l'année de l'enlèvement des placettes (2021). 

# 2. Comparaisons inter-placettes

```{r mise en forme 1, results = "hide"}

dat_prabs <- read.table("data_bota_prabs.csv", header=T, sep=";", dec=".")


summary(dat_prabs)
str(dat_prabs)
dat_prabs <- dat_prabs[,c(-1)]

# il y a plusieurs sites qui sont splittes en deux
# on cree des colonnes pour combiner les deux parties

# Pour Eychauda torrent :
dat_prabs$EYCH_torr_tot <- dat_prabs$EYCH_torr_EFG

for (i in 1:nrow(dat_prabs)){
  
  if (dat_prabs[i,9] == 1) 
    dat_prabs[i,21] <- 1
    else NULL
 
}


# Pour Maurienne planay torrent :
dat_prabs$MAUR_torr_tot <- dat_prabs$MAUR_planay_torr_ABCD

# for (i in 1:nrow(dat)){
  
 # if (dat[i,13] == 1) 
  #  dat[i,22] <- 1
  # else NULL
  
# }

# Pour Vallouise moraine haut :
dat_prabs$VALL_mor_haut_tot <- dat_prabs$VALL_mor_haut_ABCD

for (i in 1:nrow(dat_prabs)){
  
  if (dat_prabs[i,17] == 1) 
    dat_prabs[i,23] <- 1
  else NULL
  
}


dat_prabs <- dat_prabs[,c(-9,-10,-13,-14,-17,-18)] # On enleve les colonnes qui ne servent plus

# Creation des data frames par annee

d18 <- which(dat_prabs$year == "2018")
dat_prabs_18 <- dat_prabs[d18,]

d21 <- which(dat_prabs$year == "2021")
dat_prabs_21 <- dat_prabs[d21,]

rownames(dat_prabs_18) <- dat_prabs_18$species
dat_prabs_18 <- dat_prabs_18[,c(-1,-2)]


rownames(dat_prabs_21) <- dat_prabs_21$species
dat_prabs_21 <- dat_prabs_21[,c(-1,-2)]

```

```{r specific diversity}

# on transpose le data frame
t_dat_prabs_18 <- as.data.frame(t(dat_prabs_18))
t_dat_prabs_21 <- as.data.frame(t(dat_prabs_21))
t_dat_prabs <- as.data.frame(t(dat_prabs))


x <- c("BER_carr","BER_cari","BER_clap","BER_lac1","BER_lac2",
       "VAL_eyme","MAU_arpo","MAU_plah","VAL_glab","VAL_moba",
       "VIL_bas","VIL_haut","VAL_eyto","MAU_plto","VAL_moha")

y <- c("BER_carr","BER_cari","BER_clap","BER_lacrip",
       "VAL_eyme","MAU_arpo","MAU_plah","VAL_glab","VAL_moba",
       "VIL_bas","VIL_haut","VAL_eyto","MAU_plto","VAL_moha")

rownames(t_dat_prabs_18) <- x
rownames(t_dat_prabs_21) <- x


rich_18 <- rowSums(t_dat_prabs_18)
site_18 <- rownames(t_dat_prabs_18)
rich_21 <- rowSums(t_dat_prabs_21)


richness <- data.frame(site_18, rich_18, rich_21)

secteur <- c(rep("VENEON",5), "VALLOUISE", rep("MAURIENNE",2), rep("VALLOUISE",2), rep("VILLAROGER",2),"VALLOUISE","MAURIENNE","VALLOUISE")

richness$secteur <- secteur
richness$secteur <- as.factor(richness$secteur)

richness_long <- richness %>% pivot_longer(
  cols = paste0(c("rich_18", "rich_21")), names_to = "year",
  names_prefix = "rich_", values_to = "rich",
  values_drop_na = FALSE) 

student_rich <- t.test(rich_18, rich_21, paired = TRUE)
```
                    

## 2.1 Distance inter-placettes - indice de Jaccard

### 2.1.1 Indice de Jaccard

L'indice de Jaccard est une mesure de similarité entre plusieurs habitats. Plus l'indice est elevé et plus les échantillons partagent un grand nombre de taxons.

```{r beta diversity 1, fig.show = "hide", echo = "true"}

beta_18 <- vegdist(t_dat_prabs_18, binary = TRUE, method = "jaccard")
beta_18
mb18 <- mean(beta_18)

beta_21 <- vegdist(na.omit(t_dat_prabs_21), binary = TRUE, method = "jaccard")
beta_21
mb21 <- mean(beta_21)
```
L'indice de Jaccard moyen entre tous les sites en 2018 est de `mb18` et de `mb21`en 2021. 


### 2.1.2 Regroupement hiérarchique sur les relevés de 2018

```{r hclustering, results = "hide", fig.show = "hide"}
# https://stats.stackexchange.com/questions/195446/choosing-the-right-linkage-method-for-hierarchical-clustering/217742#217742
# https://stats.stackexchange.com/questions/195456/how-to-select-a-clustering-method-how-to-validate-a-cluster-solution-to-warran/195481#195481
# https://www.datanovia.com/en/lessons/agglomerative-hierarchical-clustering/

t_dat_prabs_clus_18 <- hclust(beta_18, method = "complete")
par(mar=c(6,4,2,2))
plot(t_dat_prabs_clus_18, hang = -1, main="Jaccard Beta diversity ", ylab="Beta values", 
  xlab="T_sax community sample", sub="Complete joining cluster")

t_dat_prabs_coph_18 <- cophenetic(t_dat_prabs_clus_18)
cor(beta_18, t_dat_prabs_coph_18)
#
t_dat_prabs_clus_av_18 <- hclust(beta_18, method = "average")
par(mar=c(6,4,2,2))
plot(t_dat_prabs_clus_av_18, hang = -1, main="Jaccard Beta diversity ", ylab="Beta values", 
     xlab="T_sax community sample", sub="Average joining cluster")

t_dat_prabs_coph_av_18 <- cophenetic(t_dat_prabs_clus_av_18)
cor(beta_18, t_dat_prabs_coph_av_18) # average method is better
#
t_dat_prabs_clus_ward_18 <- hclust(beta_18, method = "ward.D")
par(mar=c(6,4,2,2))
plot(t_dat_prabs_clus_ward_18, hang = -1, main="Jaccard Beta diversity ", ylab="Beta values", 
     xlab="T_sax community sample", sub="Ward D joining cluster")

t_dat_prabs_coph_ward_18 <- cophenetic(t_dat_prabs_clus_ward_18)
cor(beta_18, t_dat_prabs_coph_ward_18) # moins bien 
#
t_dat_prabs_clus_ward_18 <- hclust(beta_18, method = "ward.D2")
par(mar=c(6,4,2,2))
plot(t_dat_prabs_clus_ward_18, hang = -1, main="Jaccard Beta diversity ", ylab="Beta values", 
     xlab="T_sax community sample", sub="Ward D2 joining cluster")

t_dat_prabs_coph_ward_18 <- cophenetic(t_dat_prabs_clus_ward_18)
cor(beta_18, t_dat_prabs_coph_ward_18) # comme complete
#
t_dat_prabs_clus_sing_18 <- hclust(beta_18, method = "single")
par(mar=c(6,4,2,2))
plot(t_dat_prabs_clus_sing_18, hang = -1, main="Jaccard Beta diversity ", ylab="Beta values", 
     xlab="T_sax community sample", sub="Single joining cluster")

t_dat_prabs_coph_sing_18 <- cophenetic(t_dat_prabs_clus_sing_18)
cor(beta_18, t_dat_prabs_coph_sing_18) # comme complete
#
t_dat_prabs_clus_med_18 <- hclust(beta_18, method = "median")
par(mar=c(6,4,2,2))
plot(t_dat_prabs_clus_med_18, hang = -1, main="Jaccard Beta diversity ", ylab="Beta values", 
     xlab="T_sax community sample", sub="WPGMC joining cluster")

t_dat_prabs_coph_med_18 <- cophenetic(t_dat_prabs_clus_med_18)
cor(beta_18, t_dat_prabs_coph_med_18) # nul
#
t_dat_prabs_clus_quit_18 <- hclust(beta_18, method = "mcquitty")
par(mar=c(6,4,2,2))
plot(t_dat_prabs_clus_quit_18, hang = -1, main="Jaccard Beta diversity ", ylab="Beta values", 
     xlab="T_sax community sample", sub="WPGMA joining cluster")

t_dat_prabs_coph_quit_18 <- cophenetic(t_dat_prabs_clus_quit_18)
cor(beta_18, t_dat_prabs_coph_quit_18) # pas mal ! comme average presque mais en + le plot a une meilleure t?te
#
t_dat_prabs_clus_cent_18 <- hclust(beta_18, method = "centroid")
par(mar=c(6,4,2,2))
plot(t_dat_prabs_clus_cent_18, hang = -1, main="Jaccard Beta diversity ", ylab="Beta values", 
     xlab="T_sax community sample", sub="UPGMC joining cluster")

t_dat_prabs_coph_cent_18 <- cophenetic(t_dat_prabs_clus_cent_18)
cor(beta_18, t_dat_prabs_coph_cent_18) # pourri

```

D'après l'analyse des "cor" pour chaque méthode, celle de McQuitty est la meilleure, on l'utilise donc pour la hierarchie finale. 

```{r beta diversity 2, fig.show = "hide", echo = "true"}

t_dat_prabs_clus_quit_18 <- hclust(beta_18, method = "mcquitty")
par(mar=c(6,4,2,2))
plot(t_dat_prabs_clus_quit_18, hang = -1, main="Jaccard Beta diversity ", ylab="Beta values", 
     xlab="T_sax community sample", sub="WPGMA joining cluster")

t_dat_prabs_coph_quit_18 <- cophenetic(t_dat_prabs_clus_quit_18)
cor(beta_18, t_dat_prabs_coph_quit_18)

```


```{r beta diversity 3, results = "hide", echo = "true"}

fviz_dend(t_dat_prabs_clus_quit_18, k = 8, palette = "Paired", cex = 0.75, lwd = 1.5, 
          color_labels_by_k = FALSE, ylab = "Beta values", 
          main = "Jaccard Beta diversity - WPGMA joining cluster - 2018")

```
D'après les relevés de 2018, les placettes de la Bérarde (sauf Carrelet ripisylve) se distinguent des autres. Cette dernière est un peu différente car elle est située sur une terrasse alluviale très ancienne, largement végétalisée et se rapprochant d'une pelouse. Les placettes de Maurienne sont bien individualisées. Les placettes de Vallouise moraine haut et glacier sont proches. Surprenamment, celles de Villaroger se rapprochent de la placette moraine bas.    
__Attention :__ il faut rappeler que seules les espèces sont prises en compte dans la comparaison, les recouvrements végétaux n'interviennent pas. 

### 2.1.3 Représentation de la proximité floristique (présence/absence) 2D : NMDS

```{r beta diversity 4, results = "hide", echo = "true", fig.show = "hide"}
# https://rdrr.io/cran/goeveg/man/dimcheckMDS.html
# avec deux dimensions on n'est pas trop mal meme si 3 seraient bien
# https://jonlefcheck.net/2012/10/24/nmds-tutorial-in-r/

dimcheckMDS(t_dat_prabs_18, distance = "jaccard", k = 6, trymax = 100, autotransform = FALSE) 
NMDS_18 <- metaMDS(t_dat_prabs_18, distance = "jaccard", binary = TRUE, trymax = 100, k = 2) 
NMDS_18 # on passe d'un stress de 0.11 avec 3 dimensions, a un stress de 0.18 avec deux dimensions

stressplot(NMDS_18)

```


```{r beta diversity 5, results = "hide", fig.show = "hide"}

secteur <- c(rep("VENEON",5), "VALLOUISE", rep("MAURIENNE",2), rep("VALLOUISE",2), rep("VILLAROGER",2),"VALLOUISE","MAURIENNE","VALLOUISE")

# secteurs
ordiplot(NMDS_18, type = "n")
orditorp(NMDS_18, display = "species", col = "black", air = 0.01, label = F)
orditorp(NMDS_18, display = "sites",
         col = c(rep("turquoise4",5), "orange", rep("olivedrab3",2), rep("orange",2), rep("blueviolet",2), "orange", "olivedrab3", "orange"),
         air = 0.01, cex = 1.25)

```


```{r beta diversity 6, results = "hide", fig.show = "hide"}
# clustering
ordiplot(NMDS_18, type="n")
ordicluster(NMDS_18, hclust(vegdist(t_dat_prabs_18, binary = TRUE, method = "jaccard"), method = "mcquitty"))
orditorp(NMDS_18, display ="species",col = "black", air = 0.01, label = F)
orditorp(NMDS_18, display = "sites",
         col = c(rep("turquoise4",5), "orange", rep("olivedrab3",2), rep("orange",2), rep("blueviolet",2), "orange", "olivedrab3", "orange"),
         air = 0.01, cex = 1.25)

```


```{r beta diversity plots, results = "hide", echo = "true"}

# Extraction des données pour pouvoir utiliser ggplot

data.scores_18 <- as.data.frame(scores(NMDS_18))  # Using the scores function from vegan to extract the site scores and convert to a data.frame
data.scores_18$site <- rownames(data.scores_18)  # create a column of site names, from the rownames of data.scores
head(data.scores_18)  # look at the data

species.scores_18 <- as.data.frame(scores(NMDS_18, "species"))  # Using the scores function from vegan to extract the species scores and convert to a data.frame
species.scores_18$species <- rownames(species.scores_18)  # create a column of species, from the rownames of species.scores
head(species.scores_18)  # look at the data


# display.brewer.pal(n = 9, "Paired")
# brewer.pal(n = 9, "Paired")
col_paired <- c(rep("turquoise4",5), "orange", rep("olivedrab3",2), rep("orange",2), rep("blueviolet",2), "orange", "olivedrab3", "orange")

ggplot() + 
    geom_point(data = data.scores_18, aes(x=NMDS1, y=NMDS2), size = 4, shape = 17, col = col_paired) + 
    geom_label_repel(data = data.scores_18, aes(x=NMDS1, y=NMDS2,label=site), size= 4, vjust=0) +
    geom_point(data = species.scores_18, aes(x=NMDS1, y=NMDS2), color = "black", size = 2)
  
```  

## 2.2 Indice de Sorensen

```{r sorensen 1, echo = "true"}

d_18 <- betadiver(t_dat_prabs_18, "w") ## This should be equal to Sorensen index (binary Bray-Curtis in vegan)
d_21 <- betadiver(t_dat_prabs_21, "w") ## This should be equal to Sorensen index (binary Bray-Curtis in vegan)
d_18
d_21

ms18 <- mean(d_18)
ms21 <- mean(d_21)

# voir :
## https://sites.google.com/site/mb3gustame/hypothesis-tests/the-mantel-test
## https://mb3is.megx.net/gustame/dissimilarity-based-methods/nmds

```

L'indice de Sorensen moyen entre tous les sites en 2018 est de `ms18` et de `ms21`en 2021. 


# 3. Comparaison inter-années

## 3.1 Diversité spécifique

```{r alpha plot, echo = "true"}
ggplot(richness_long, aes(x = site_18, y = rich, fill = year)) +
  geom_bar(stat = "identity", width =.4, position=position_dodge(), size = 1) +
  scale_fill_manual(values = c("olivedrab3","orange","turquoise4","blueviolet")) +
  theme(legend.position = "right", axis.text.x = element_text(angle = 90)) +
  xlab("Site") +
  ylab("Specific richness") +
  annotate("text", x = 4.2, y = 35, label = "P-value Student T.test Specific richness : ") +
  annotate("text", x = 8.5, y = 35, label = round(student_rich$p.value, 4))

```

Sur 11 des 14 sites on a en 2021 plus de taxons observés qu'en 2018. 
Plusieurs hypothèses :    
+ + + c'est un biais observateur, plus forte détection en 2021 pour différentes raisons (date et avancement de la végétation, temps passé sur la placette...) mais paraît peu probable d'une part car cette tendance est la même sur l'ensemble des sites et d'autre part car à priori ce biais s'exprimerait plus sur les abondances que sur la présence/absence ;    
+ + + il y a réellement une augmentaton de la diversité spécifique sur les plots en lien avec la végétalisation des dépôts alluviaux et des moraines ;    
+ + + mélange des deux.

__A noter :__ la placette "plan du lac torrent" a été détruite en 2021 et les traits, comptages et relevés n'ont donc pas été réalisés.  

## 3.2 Indice de Jaccard

On calcule maintenant l'indice de Jaccard pour chaque placette entre 2018 et 2021. 

```{r beta diversity tot, fig.show = "hide", echo = "true"}
# On ne peut mettre qu'un seul tableau en entrée de vegdist, il faut donc ruser pour calculer les distances de Jaccard entre chaque site (année 1 vs année 2)

taxons <- rownames(dat_prabs_21)

colnames(dat_prabs_18) <- paste0(colnames(dat_prabs_18),"18") 
colnames(dat_prabs_21) <- paste0(colnames(dat_prabs_21),"21") 

dat <- vector("list", 14) # on ne prend pas en compte "lac torrent" détruite en 2021
 
for (i in 1:14) { 
  dat[[i]] <- cbind(dat_prabs_18[,-5][i],dat_prabs_21[,-5][i]) 
}

names(dat) <- y

# On a un data frame par site pour les deux années. 

t_dat <- vector ("list", length(dat))

for (i in 1:14) {
  t_dat[[i]] <- (t(as.data.frame(dat[i])))
  t_dat[[i]] <- as.data.frame(as.matrix(t_dat[[i]]))
}

names(t_dat) <- paste0(y,"_t")

# Et la meme chose transposee

# Maintenant on fait la boucle pour calculer les distances sur chaque tableau 

v_dist <- vector("numeric", length(t_dat))

for (i in 1:14) { 
 v_dist[[i]] <- vegdist(t_dat[[i]], binary = TRUE, method = "jaccard") 

}

names(v_dist) <- y

df_v_dist <- as.data.frame(v_dist)
colnames(df_v_dist) <- "Dist_Jaccard"

df_v_dist <- df_v_dist[order(rownames(df_v_dist)), , drop = F]

df_v_dist %>%
  kbl() %>%
  kable_paper(full_width = F) %>%
  column_spec(2, color =  spec_color(df_v_dist$Dist_Jaccard, begin = 0, end = 1)) %>%
  pack_rows("VENEON", 1,4) %>%
  pack_rows("MAURIENNE", 5,7) %>%
  pack_rows("VALLOUISE", 8,12) %>%
  pack_rows("VILLAROGER", 13,14)

```


Certaines placettes ont une forte similarité (Villaroger haut, Vallouise Glacier blanc, Bérarde Plan du Lac ripisylve) indiquant peu de changement de la composition entre 2018 et 2021. La majorité des indices tourne entre 0.4 et 0.6. C'est sur Vallouise moraine bas que la dissimilarité 2018/2021 est la plus importante. 



`Specpool` permet d'estimer le nombre de taxons non détectés selon plusieurs méthodes (Chao, Jackknife, Bootstrap). Ici, sur 94 taxons identifiées sur l'ensemble des sites en 2018, il y aurait entre 103 et 161 taxons suivant la méthode de calcul utilisée. Ca reste à creuser et ce n'est peut-être pas si intéressant.    



```{r alpha diversity, echo = TRUE}

## POUR 2018

# barplot(specnumber(t_dat_prabs_18), las = 2) # species richness

specpool(t_dat_prabs_18, smallsample = TRUE) # c'est pareil avec ou sans le small sample

#estimateR(t_dat_prabs_18)
#accum18 <- specaccum(t_dat_prabs_18, method = "random")
#plot(accum18, random = FALSE, ci.type = "polygon", ci.col = "grey", col = "red")
#preston18 <- prestonfit(colSums(t_dat_prabs_18))
#plot(preston18)
#veiledspec(preston18)
```


```{r alpha diversity 21, echo = TRUE}

## POUR 2021
specpool(na.omit(t_dat_prabs_21), smallsample = TRUE)

```

```{r comp alpha, results = "hide"}
# ?
rs_18 <- rowSums(dat_prabs_18)
taxons_18 <- as.data.frame(rownames(dat_prabs_18))
taxons_18$somme <- rs_18

supp_18 <- which(taxons_18$somme == 0)
taxons_18 <- taxons_18[-supp_18,]
tax_18 <- taxons_18[,1]

rs_21 <- rowSums(dat_prabs_21)
taxons_21 <- as.data.frame(rownames(dat_prabs_21))
taxons_21$somme <- rs_21

supp_21 <- which(taxons_21$somme == 0)
taxons_21 <- taxons_21[-supp_21,]
tax_21 <- taxons_21[,1]
#
```


```{r comp alpha 2, results = "hide"}
# création de vecteurs contenant la liste des espèces pour chaque site et chaque année

dat_prabs_18_tax <- dat_prabs_18[,-16]


for (j in 1:ncol(dat_prabs_18_tax)){
  for (i in 1:nrow(dat_prabs_18_tax)){
    
  if (dat_prabs_18_tax[i,j] > 0) 
    dat_prabs_18_tax[i,j] <- rownames(dat_prabs_18_tax[i,])
  
  else NULL
  
  }}

dat_prabs_18_tax[dat_prabs_18_tax == 0] <- NA



dat_prabs_21_tax <- dat_prabs_21[,-5] # on enlève encore lac torrent


for (j in 1:ncol(dat_prabs_21_tax)){
  for (i in 1:nrow(dat_prabs_21_tax)){
    
    if (dat_prabs_21_tax[i,j] > 0) 
      dat_prabs_21_tax[i,j] <- rownames(dat_prabs_21_tax[i,])

    else NULL
    
  }}

dat_prabs_21_tax[dat_prabs_21_tax == 0] <- NA





chr_list_18 = list()

for (j in 1:ncol(dat_prabs_18_tax)) {
  
  chr_18 <- na.omit(dat_prabs_18_tax[,j])
  chr_list_18[[j]] = chr_18
  }

names(chr_list_18) <- paste(colnames(dat_prabs_18_tax), sep='')



chr_list_21 = list()

for (j in 1:ncol(dat_prabs_21_tax)) {
  
  chr_21 <- na.omit(dat_prabs_21_tax[,j])
  chr_list_21[[j]] = chr_21
  
}

names(chr_list_21) <- paste(colnames(dat_prabs_21_tax), sep='')

```

## 3.3 Exemple de comparaison de données (Eychauda mélézin)

```{r comp alpha 3, , echo = "true"}
# Elements communs
intersect(chr_list_21$EYCH_meleze21, chr_list_18$EYCH_meleze18)

# Elements dans 21 mais pas dans 18
setdiff(chr_list_21$EYCH_meleze21, chr_list_18$EYCH_meleze18) 

# Elements dans 18 mais pas dans 21
setdiff(chr_list_18$EYCH_meleze18, chr_list_21$EYCH_meleze21)
```

De nombreuses espèces suplémentaires en 21 mais on est sur une placette très grande donc il y a probablement de la sous-observation en 18. Et peut-être des erreurs de détermination. 



```{r a refaire, results = "hide", eval = FALSE}

############# A (RE)FAIRE ET COMPLETER ################


# faire une boucle pour les setdiff et les length une fois tout saisi


j <- 16
setdiff_list_21no18 = list()
setdiff_list_18no21 = list()
  
  for i in 1:length(chr_list_tot) {
    a1 <- setdiff(chr_list_tot[[i]], chr_list_tot[[j]]) # dans 21 mais pas dans 18
    a2 <- setdiff(chr_list_tot[[j]], chr_list_tot[[i]]) # dans 18 mais pas dans 21
    
    setdiff_list_21no18[[i]] = length(a1)
    setdiff_list_18no21[[i]] = length(a2)
    
    j <- j + 15
    
  }


tab_setdiff <- as.data.frame(colnames(dat_prabs_18_tax))
tab_setdiff$p21no18 <- setdiff_list_21no18
tab_setdiff$p18no21 <- setdiff_list_18no21




# création des venn diagram

library(ggvenn)
library(ggVennDiagram)
chr_list_tot <- c(chr_list_21, chr_list_18)

ggvenn(chr_list_tot, c("EYCH_meleze_21", "EYCH_meleze_18", "EYCH_torr_tot_21", "EYCH_torr_tot_18"))
ggVennDiagram(chr_list_tot[c(1,4,11,18)])
ggVennDiagram(chr_list_tot[c(1,11)]) # faire une boucle une fois tous les 21 saisis
ggVennDiagram(chr_list_tot[c(2,14)])
ggVennDiagram(chr_list_tot[c(3,15)])
ggVennDiagram(chr_list_tot[c(4,18)])
ggVennDiagram(chr_list_tot[c(5,20)])

### provisoire, ce sont les setdiff observés sur les venn diagrams
prov_frame <- as.data.frame(rep(0,5))
prov_frame$pres21no18 <- c(4,16,6,10,10)
prov_frame$pres18no21 <- c(2,4,5,2,6)
prov_frame$common <- c(14,12,4,7,10)
prov_frame$site <- colnames(dat_prabs_21_tax)
rownames(prov_frame) <- as.character(colnames(dat_prabs_21_tax))
prov_frame <- prov_frame[,-1]

prov_long <- pivot_longer(prov_frame, cols = -site, names_to = "type",
values_to = "nombre", values_drop_na = TRUE) 

ggplot(prov_long, aes(x = type, y = nombre, fill = site)) +
  geom_bar(stat = "identity")

# On a beaucoup plus de taxons présents en 21 et pas en 18
# Tous les sites ont des taxons présents en 21 et pas en 18 ET des taxons présents en 18 et pas en 21. 
# a voir si ça se confirme une fois tous les sites saisis


# automatiser la création de tous les diagrammes 
# voir si intérêt de faire des venn en regroupant les sites proches botaniquement (voir ACP ?)
# sauver sur GitHub
# repérer les nouveaux taxons avec un NMDS ou une type ACP
# passer le tout en RMD

```

## 3.4 Représentation de la proximité floristique (abondance) et des trajectoires inter-années 2D : NMDS

Certaines placettes sont scindées en plusieurs morceaux et les relevés bota ont été réalisés séparément. Il faudrait merger les abondances pour renseigner la liste de taxons pour un site sur une seule colonne. 

De plus, on a certains taxons dont on ne connaît pas l'abondance et les NA ne sont pas acceptés pour calculer les NMDS. On les remplace mannuellement par la valeur de 2021. 


```{r pourc, results = "hide"}

dat_pourc <- read.table("data_bota_pourc.csv", header=T, sep=";", dec=".")
dat_pourc[dat_pourc=="+"] <- 0.1 # remplacement du + BB pour faire le BBtransf
dat_pourc[dat_pourc==""] <- 0 # remplacement du + BB pour faire le BBtransf

# Gestion des NAs

dat_pourc[,5][is.na(dat_pourc[,5])] <- 0 # Probleme de NA avec la colonne 5

which(is.na(dat_pourc),arr.ind=TRUE) # Remplacement des NA par leur valeur de 2021

dat_pourc[131,6] <- dat_pourc[274,6] 
dat_pourc[135,9] <- dat_pourc[277,9] 
dat_pourc[95,10] <- dat_pourc[237,10] 
dat_pourc[105,10] <- dat_pourc[243,10] 
dat_pourc[132,10] <- dat_pourc[274,10] 
dat_pourc[136,10] <- dat_pourc[278,10] 
dat_pourc[125,11] <- dat_pourc[267,11]

# Nice

d18 <- which(dat_pourc$year == "2018")
dat_pourc_18 <- dat_pourc[d18,]

d21 <- which(dat_pourc$year == "2021")
dat_pourc_21 <- dat_pourc[d21,]



dat_pourc_18 <- t(dat_pourc_18[,-2])
colnames(dat_pourc_18) <- dat_pourc_18[1,]
dat_pourc_18 <- dat_pourc_18[-1,]
dat_pourc_18 <- as.data.frame(dat_pourc_18)

dat_pourc_21 <- t(dat_pourc_21[,-2])
colnames(dat_pourc_21) <- dat_pourc_21[1,]
dat_pourc_21 <- dat_pourc_21[-1,]
dat_pourc_21 <- as.data.frame(dat_pourc_21)


dat_pourc <- rbind.data.frame(dat_pourc_18, dat_pourc_21)

year <- c(rep("2018",18), rep("2021",18))
dat_pourc <- cbind(year,dat_pourc)

str(dat_pourc)

dat_pourc[,c(-1)] <- dat_pourc[,c(-1)] %>%
map_dfr(as.numeric)

str(dat_pourc)
```


La NMDS est une méthode de représentation permettant de traduire les relations de X relevés en X dimensions en une représentation 2 (ou plus) D en se basant sur les distances de Bray-Curtis. 
On peut la faire en présence/absence (voir plus haut), ou en abondance (comme ici). Pour ça, il suffit de changer l'argument `binary = TRUE` en `binary = FALSE`. 


``` {r NMDS sp ab 2018, echo = TRUE, results = "hide", fig.show = "hide"}

## 2018
nmds_2018_pour <- as.data.frame(dat_pourc_18) 

nmds_2018_pour <- nmds_2018_pour[,c(1:142)] %>%
map_dfr(as.numeric)

nmds_2018_pour <- as.matrix(nmds_2018_pour)


set.seed(123)
nmds_tot_2018_pour <- metaMDS(nmds_2018_pour, trymax = 100, distance = "bray", 
                              binary = FALSE, na.rm = TRUE) 

nmds_tot_2018_pour
stressplot(nmds_tot_2018_pour) # vérification
plot(nmds_tot_2018_pour)


data.scores_2018_pour <- as.data.frame(scores(nmds_tot_2018_pour)) # Sites
data.scores_2018_pour$site <- rownames(dat_pourc_18)
data.scores_2018_pour$secteur <- c(rep("VENEON",5), rep("VALLOUISE",3), rep("MAURIENNE",4), rep("VALLOUISE",4), rep("VILLAROGER",2))

species.scores_2018_pour <- as.data.frame(scores(nmds_tot_2018_pour, "species")) # Taxons
species.scores_2018_pour$species <- rownames(species.scores_2018_pour)


veneon_pour <- data.scores_2018_pour[data.scores_2018_pour$secteur == "VENEON", ][chull(data.scores_2018_pour[data.scores_2018_pour$secteur == "VENEON", c("NMDS1", "NMDS2")]), ] 

vallouise_pour <- data.scores_2018_pour[data.scores_2018_pour$secteur == "VALLOUISE", ][chull(data.scores_2018_pour[data.scores_2018_pour$secteur == "VALLOUISE", c("NMDS1", "NMDS2")]), ]

maurienne_pour <- data.scores_2018_pour[data.scores_2018_pour$secteur == "MAURIENNE", ][chull(data.scores_2018_pour[data.scores_2018_pour$secteur == "MAURIENNE", c("NMDS1", "NMDS2")]), ]

villaroger_pour <- data.scores_2018_pour[data.scores_2018_pour$secteur == "VILLAROGER", ][chull(data.scores_2018_pour[data.scores_2018_pour$secteur == "VILLAROGER", c("NMDS1", "NMDS2")]), ]


hull.data_2018_pour <- rbind(veneon_pour, vallouise_pour, maurienne_pour, villaroger_pour)  

hull.data_2018_pour
```

``` {r NMDS plot ab 2018, echo = TRUE, results = "hide"}

ggplot() + 
  geom_text_repel(data = species.scores_2018_pour, aes(x = NMDS1, y = NMDS2, 
                 label = species), alpha = 0.5,  color = "grey70") +
  geom_point(data = data.scores_2018_pour, aes(x = NMDS1, y = NMDS2, color = secteur), 
             size = 3.5, alpha = 0.5) +
  geom_text_repel(data = data.scores_2018_pour, aes(x = NMDS1, y = NMDS2, 
            color =  secteur, label = site)) +
  geom_point(data = species.scores_2018_pour, aes(x = NMDS1, y = NMDS2), size = 2, 
             pch = 1, color = "grey70") +
  coord_equal() +
  theme_bw() +
  scale_color_manual(values = c("olivedrab3","orange","turquoise4","blueviolet")) +
  theme(axis.text.x = element_blank(),  
        axis.text.y = element_blank(), 
        axis.ticks = element_blank(),  
        axis.title.x = element_text(size = 18), 
        axis.title.y = element_text(size = 18), 
        panel.background = element_blank(), 
        panel.grid.major = element_blank(),  
        panel.grid.minor = element_blank(), 
        plot.background = element_blank()) +
  ggtitle(label = "NMDS 2018 (stress = 0.2155)")

```
Sans surprise on retrouve deux pools constitués respectivement des placettes de Maurienne et de Villaroger qui se rapprochent floristiquement. Ces deux pools sont relativement proches entre eux, et se rapprochent également des placettes du haut de la moraine de Vallouise. On a un gradient altitudinal du bas vers le haut de la figure. __A noter les sous-placettes qu'il faudrait regrouper, celles de la placette Vallouise_moraine_haut se retrouvent proches mais celles d'Eychauda torrent sont assez éloignées.__  

Les placettes de La Bérarde sont bien distinctes de toutes les placettes de Maurienne, Vallouise et Villaroger ; elles se rapprochent des placettes de l'Eychauda torrent. On a une ségrégation horizontale entre les domaines versant/moraine et fluvio-glaciaire.  


``` {r NMDS sp ab 2021, echo = TRUE, results = "hide", fig.show = "hide"}

## 2021
nmds_2021_pour <- as.data.frame(dat_pourc_21[-5,]) 

nmds_2021_pour <- nmds_2021_pour[,c(1:142)] %>%
map_dfr(as.numeric)

nmds_2021_pour <- as.matrix(nmds_2021_pour)

set.seed(123)
nmds_tot_2021_pour <- metaMDS(nmds_2021_pour, trymax = 100, distance = "bray", 
                              binary = FALSE, na.rm = TRUE) 

nmds_tot_2021_pour
stressplot(nmds_tot_2021_pour) # vérification
plot(nmds_tot_2021_pour)


data.scores_2021_pour <- as.data.frame(scores(nmds_tot_2021_pour)) # Sites
data.scores_2021_pour$site <- rownames(dat_pourc_21[-5,])
data.scores_2021_pour$secteur <- c(rep("VENEON",4), rep("VALLOUISE",3), rep("MAURIENNE",4), rep("VALLOUISE",4), rep("VILLAROGER",2))



species.scores_2021_pour <- as.data.frame(scores(nmds_tot_2021_pour, "species")) # Taxons
species.scores_2021_pour$species <- rownames(species.scores_2021_pour)


veneon_pour_21 <- data.scores_2021_pour[data.scores_2021_pour$secteur == "VENEON", ][chull(data.scores_2021_pour[data.scores_2021_pour$secteur == "VENEON", c("NMDS1", "NMDS2")]), ]

vallouise_pour_21 <- data.scores_2021_pour[data.scores_2021_pour$secteur == "VALLOUISE", ][chull(data.scores_2021_pour[data.scores_2021_pour$secteur == "VALLOUISE", c("NMDS1", "NMDS2")]), ]

maurienne_pour_21 <- data.scores_2021_pour[data.scores_2021_pour$secteur == "MAURIENNE", ][chull(data.scores_2021_pour[data.scores_2021_pour$secteur == "MAURIENNE", c("NMDS1", "NMDS2")]), ]

villaroger_pour_21 <- data.scores_2021_pour[data.scores_2021_pour$secteur == "VILLAROGER", ][chull(data.scores_2021_pour[data.scores_2021_pour$secteur == "VILLAROGER", c("NMDS1", "NMDS2")]), ]


hull.data_2021_pour <- rbind(veneon_pour_21, vallouise_pour_21, maurienne_pour_21, villaroger_pour_21)  

hull.data_2021_pour
```

``` {r NMDS plot ab 2021, echo = TRUE, results = "hide"}

ggplot() + 
  geom_text_repel(data = species.scores_2021_pour, aes(x = NMDS1, y = NMDS2, 
                 label = species), alpha = 0.5,  color = "grey70") +
  geom_point(data = data.scores_2021_pour, aes(x = NMDS1, y = NMDS2, color = secteur), 
             size = 3.5, alpha = 0.5) +
  geom_text_repel(data = data.scores_2021_pour, aes(x = NMDS1, y = NMDS2, 
            color =  secteur, label = site)) +
  geom_point(data = species.scores_2021_pour, aes(x = NMDS1, y = NMDS2), size = 2, 
             pch = 1, color = "grey70") +
  coord_equal() +
  theme_bw() +
  scale_color_manual(values = c("olivedrab3","orange","turquoise4","blueviolet")) +
  theme(axis.text.x = element_blank(),  
        axis.text.y = element_blank(), 
        axis.ticks = element_blank(),  
        axis.title.x = element_text(size = 18), 
        axis.title.y = element_text(size = 18), 
        panel.background = element_blank(), 
        panel.grid.major = element_blank(),  
        panel.grid.minor = element_blank(), 
        plot.background = element_blank()) +
  ggtitle(label = "NMDS 2021 (stress = 0.1620)")

```
   
   
En 2021 on a un pattern un peu différent, avec cette fois la "fausse" placette du carrelet (rip) qui se rapproche plus de celles de Vallouise, ce qui est logique puisque elle ressemble à une pelouse (terrasse alluviale très ancienne et très végétalisée). 


On peut ensuite étudier la trajectoire de chaque relevé. Pour cela, on réalise une NMDS générale. 

```{r NMDS multiDyn, echo = TRUE, results = "hide"}

nmds_1_big <- as.data.frame(dat_pourc[c(-5,-23),]) # On enleve lac torrent

nmds_big <- nmds_1_big[,c(-1)]
str(nmds_big)

nmds_big <- nmds_big %>%
map_dfr(as.numeric)

nmds_big <- as.matrix(nmds_big)

set.seed(123)
nmds_tot <- metaMDS(nmds_big, trymax = 100, distance = "bray", 
                    binary = FALSE)
nmds_tot

year <- c(rep("2018",17), rep("2021",17))

site_tot <- c(rownames(dat_pourc_18[-5,]), rownames(dat_pourc_21[-5,]))

couleurs <- c(rep("turquoise4",4), rep("orange",3), rep("olivedrab3",4), rep("orange",4), rep("blueviolet",2), rep("turquoise4",4), rep("orange",3), rep("olivedrab3",4), rep("orange",4), rep("blueviolet",2))

MultiDyn(MultCOO = nmds_tot$points, 
         FACTime = factor(year), 
         FACT2 = factor(site_tot), 
         COL = couleurs,
         ARR = TRUE) # Merci Renaud !

```
Il semble y avoir un déplacement partagé vers la droite, bien marqué pour les placettes de St André, certaines de Vallouise et une de Villaroger. Il semble y avoir un lien avec la formation puisque ce sont des placettes clairement identifiées en moraine ou versant qui adoptent cette dynamique (y compris la placette de Carrelet non délimitée = carrip, disposée sur une pelouse se rapprochant d'une communauté de versant). Les placettes situées sur les alluvions se déplacent moins dans le plan de la NMDS et de façon moins uni-directionnelle.   
Globalement, on pourrait dire que les placettes dont la richesse spécifique est la plus importante (donc les placettes situées sur les moraines et les versants) sont celles qui évoluent de plus.  
 
__Il faudrait regarder avec un modèle quel facteur environnemental (altitude, perturbations, géomorpho...) joue le plus sur l'indice de Jaccard. __

```{r NMDS sp 2 plot big total, echo = FALSE, results="hide"}

data.scores_tot <- as.data.frame(scores(nmds_tot))

data.scores_tot$site <- site_tot
data.scores_tot$annee <- year
data.scores_tot$secteur <- c(rep("VENEON",4), rep("VALLOUISE",3), rep("MAURIENNE",4), rep("VALLOUISE",4), rep("VILLAROGER",2))

species.scores_tot <- as.data.frame(scores(nmds_tot, "species"))
species.scores_tot$species <- rownames(species.scores_tot)  
head(species.scores_tot)


# Ajout des variables env

relev_var <- read.table("data_env_2.csv", header=T, sep=";", dec=".")

str(relev_var)

relev_var[,c(1,2,3,12:17)] <- relev_var[,c(1,2,3,12:17)]  %>%
map_dfr(as.factor)

str(relev_var)

rownames(relev_var) <- paste(relev_var$site,"_",relev_var$annee)
relev_var_moins <- relev_var[c(-5,-23),c(-1:-3)] #on enlève aussi lac torrent


data.envfit_1 <- envfit(nmds_tot,relev_var_moins, na.rm = TRUE)
data.envfit_1 

# https://stackoverflow.com/questions/14711470/plotting-envfit-vectors-vegan-package-in-ggplot2
data.envfit_1_df <- as.data.frame(data.envfit_1$vectors$arrows*sqrt(data.envfit_1$vectors$r))


data.scores_tot <- data.scores_tot %>% 
                   separate (site, c("sect", "site"), sep = "_")


ggplot(data = data.scores_tot, aes(x = NMDS1, y = NMDS2)) + 
  geom_point(aes(colour = secteur, 
             pch = annee, label = site), size = 3.5, alpha = 0.5) +
  geom_point(data = species.scores_tot, aes(x = NMDS1, y = NMDS2), size = 2, pch = 1,
             color = "grey70") +
  geom_label_repel(aes(label = site, colour = secteur),
                  box.padding   = 0.35, 
                  point.padding = 0.5,
                  segment.color = 'grey50',
                  fill = "white",
                  size = 3) +
  theme_bw() + 
  scale_color_manual(values = c("olivedrab3", "orange", "turquoise4", "blueviolet")) +
  theme(axis.text.x = element_blank(),  
        axis.text.y = element_blank(), 
        axis.ticks = element_blank(),  
        axis.title.x = element_text(size = 18), 
        axis.title.y = element_text(size = 18), 
        panel.background = element_blank(), 
        panel.grid.major = element_blank(),  
        panel.grid.minor = element_blank(), 
        plot.background = element_blank()) +
  geom_segment(data = data.envfit_1_df, aes(x=0, xend = NMDS1, y=0, yend = NMDS2), 
               arrow = arrow(length = unit(0.25, "cm"))) +
  geom_text_repel(data = data.envfit_1_df,aes(x = NMDS1,y = NMDS2, 
                                        label = rownames(data.envfit_1_df)), size = 3.5) +
  ggtitle(label = "NMDS totale (stress = 0.2341)")


```


```{r NMDS sp 2 plot big total species, echo = FALSE, results="hide", eval = FALSE}

# modifier

species.scores_tot <- species.scores_tot %>% 
                    separate(species, c("Genus", "Species"), sep = " ")

species.scores_tot$Genus_sort <- str_sub(species.scores_tot$Genus,1,3)
species.scores_tot$Species_sort <- str_sub(species.scores_tot$Species,1,3)

species.scores_tot <- species.scores_tot %>% 
                    unite(Short, c("Genus_sort", "Species_sort"), sep = "_")



ggplot(species.scores_tot, aes(x = NMDS1, y = NMDS2)) + 
    geom_point(aes(label = Short), size = 2, pch = 1,
             color = "grey70") +
    geom_label_repel(aes(label = Short),
                  box.padding   = 0.35, 
                  point.padding = 0.5,
                  segment.color = 'grey50',
                  fill = "white",
                  size = 3) +
  geom_point(data = data.scores_tot, aes(x = NMDS1, y = NMDS2, colour = secteur, 
             pch = annee, label = site), size = 3.5, alpha = 0.5) +
  theme_bw() + 
  scale_color_manual(values = c("olivedrab3", "orange", "turquoise4", "blueviolet"))



```

De la même façon qu'une comparaison de moyennes avec `anova`, on compare ici les compositions des commuanutés de chaque placette avec le test `anosim`. La placette Plan du Lac - torrent (Bérarde) est supprimée. 

"The ANOSIM statistic compares the mean of ranked dissimilarities between groups to the mean of ranked dissimilarities within groups. An R value close to "1.0" suggests dissimilarity between groups while an R value close to "0" suggests an even distribution of high and low ranks within and between groups. R values below "0" suggest that dissimilarities are greater within groups than between groups. See Clarke and Gorley (2001) for a guide to interpreting ANOSIM R values." https://sites.google.com/site/mb3gustame/hypothesis-tests/anosim

```{r NMDS anosim, echo = TRUE, results = "show"}

anosim(dat_pourc[c(-5,-23),-1], grouping = dat_pourc[c(-5,-23),]$year, permutations = 999, distance = "bray", strata = NULL, parallel = getOption("mc.cores")) # total

```
Ici, la R value est proche de 0, il y a donc une dissimilarité ~ équivalente entre les groupes (2018/2021) et à l'intérieur de ces groupes, donc inter-placettes (p-value = 0.19). La dissimilarité 2018/2021 est donc faible. 


  
    
# 4. variables environnementales

Les recouvrements de sol nu ne sont pas fiables car la prise de données a été différente en 2018 et 2021 (prise en compte de la litière dans un cas). On se concentre sur le recouvrement herbacé, qui est à la fois le plus fiable et celui qui concerne toutes les placettes (contrairement au recouvrement arbustif qui est présent uniquement sur certaines). 

```{r plots env, echo = FALSE, results = "hide"}

ggplot(relev_var, aes(x = annee, y = herb, fill = annee, colour = annee)) +
    geom_boxplot(alpha = 0.5, notch = TRUE, outlier.alpha = 0) +
    geom_jitter(width = 0.05) +
    geom_line(aes(group = site), colour = "gray50") +
    theme(legend.position = "none") +
    theme_bw() +
    scale_fill_jcolors(palette = "pal5") +
    scale_color_jcolors(palette = "pal5") +
    ggtitle(label = "Recouvrement herbacé, trajectoire(s)")

tapply(relev_var$rich, relev_var$annee, summary)

tapply(relev_var$herb, relev_var$annee, summary)

tapply(relev_var$arbu, relev_var$annee, summary)

tapply(relev_var$sol_nu, relev_var$annee, summary)

tapply(relev_var$cail_plus5, relev_var$annee, summary)

tapply(relev_var$cail_moin5, relev_var$annee, summary)

tapply(relev_var$croute_lit, relev_var$annee, summary)

```

```{r var rec herb kruskall, echo = TRUE}
res.kruskal_annee <- relev_var %>% kruskal.test(herb ~ annee, paired = TRUE)
res.kruskal_annee
```
Le recouvrement herbacé est significativement différent entre 2018 et 2021. 

